【裁判字號】    97,訴,138
【裁判日期】    970731
【裁判案由】    違反臺灣地區與大陸地區人民關係條例等
【裁判全文】
臺灣花蓮地方法院刑事判決           97年度訴字第138號
公  訴  人  臺灣花蓮地方法院檢察署檢察官
被      告  甲○○
上列被告因違反臺灣地區與大陸地區人民關係條例等案件，經檢
察官提起公訴（97年度偵字第1191號），本院訊問被告自白後，
改行簡式審判程序，審理判決如下：
    主  文
甲○○犯共同違反不得使大陸地區人民非法進入臺灣地區之規定
罪，累犯，處有期徒刑捌月。減為有期徒刑肆月，如易科罰金，
以銀元佰元即新台幣玖佰元折算壹日。
    事實及理由
一、本件除於犯罪事實補充：甲○○前因搶奪案件，經本院87年
    度訴字第256號判決判處有期徒刑3年4月確定，嗣於民國 91
    年12月28日假釋期滿執行完畢，仍不知悔改；另於證據部分
    補充：被告於本院之自白外，餘犯罪事實、證據及應適用之
    法條均引用附件起訴書有關被告甲○○部分之記載。
二、按行為後法律有變更者，適用行為時之法律。但行為後之法
    律有利於行為人者，適用最有利於行為人之法律，刑法第 2
    條第1項定有明文。經查：
  (一)被告甲○○使與其假結婚之大陸女子乙○○於92年12月27日
    入境，而台灣地區與大陸地區人民關係條例於同年10月29日
    修正公布，並自同年12月31日施行，修正後該條例第79條第
    1項規定「違反第15條第1款規定者，處1年以上7年以下有期
    徒刑，得併科新台幣1百萬元以下罰金」，與修正前同條第1
    項規定「違反第15條第1款之規定者，處5年以下有期徒刑，
    拘役或科或併科新台幣50萬元以下罰金」比較結果，以修正
    前之舊法較有利於被告，是依刑法第2條第1項前段之規定，
    應適用修正前之該條例第79條第1項規定，合先說明。
  (二)查刑法業已於94年2月2日修正公布，並自95年7月1日施行，
    其中刑法第28條，將舊法之「實施」修正為「實行」。原「
    實施」之概念，包含陰謀、預備、著手及實行等階段之行為
    ，修正後僅共同實行犯罪行為始成立共同正犯。是新法共同
    正犯之範圍已有限縮，排除陰謀犯、預備犯之共同正犯。新
    舊法之共同正犯範圍既因此而有變動，自屬犯罪後法律有變
    更（最高法院96年度台上字第934號判決參照 ）；次按修正
    後之刑法第47條第 1項雖規定若再犯之罪為「過失犯」，則
    無累犯規定之適用，惟因本件被告所為係故意之犯行，是無
    論依新法或舊法之規定，均應成立累犯，無所謂何者較有利
    於行為人之問題，此兩部分應依新刑法第2條第1項前段，適
    用舊法即行為時之修正前刑法第28條、第47條規定論斷。其
    餘新舊法比較詳如附表所示。
三、核被告所為，均係犯刑法第216條、214條之行使使公務員登
    載不實文書罪及違反修正前台灣地區與大陸地區人民關係條
    例第15條第1款之規定，應依同條例第79條第1項之規定論處
    。被告所為使公務員登載不實之低度行為，應由行使之高度
    行為所吸用，不另論罪。又其與仲介者游大慶就上開全部犯
    行，及被告與大陸女子乙○○間，就行使使公務員登載不實
    文書罪之間，分別有犯意聯絡、行為分擔，應分別論以共同
    正犯。被告 2次行使使公務員登載不實文書罪，時間緊接，
    犯罪構成要件相同，顯係基於概括犯意而為之，屬連續犯，
    以一罪論，並依法加重其刑。被告等所犯上開2罪間，有方
    法、結果之牽連關係，應從一重論以修正前台灣地區與大陸
    地區人民關係條例第79條第 1項之使大陸地區人民非法進入
    台灣地區罪。被告有如上開事實欄一、所載之前案執行完畢
    紀錄，有台灣高等法院被告前案紀錄表乙份在卷可參，其於
    5 年以內再故意犯本件有期徒刑以上之罪，為累犯，應依修
    正前刑法第47條規定加重其刑。
四、爰審酌被告為太魯閣族男子，領有殘障手冊，謀生不易，因
    好奇及貪圖旅遊、現金等小利，而赴大陸與該地區女子假結
    婚，欲使其等非法入境之犯罪動機、手段，犯後於本院97年
    訴字第10號游大慶違反台灣地區與大陸地區人民關係條例等
    案件中作偽證，否認假結婚，嗣於本院 97年6月26日訊問時
    坦承假結婚及偽證行為之態度等一切情狀，參考檢察官之求
    刑建議，量處如主文所示之刑，並依修正前刑法第41條第 1
    項前段之規定，諭知易科罰金之折算標準。
五、末查本件被告犯罪時間均係在 96年4月24日以前，所犯均合
    於中華民國96年罪犯減刑條例第2條第1項第 3款之規定，故
    均減其宣告刑二分之一，並依上開易科罰金之規定，諭知易
    科罰金之折算標準。
六、依刑事訴訟法第299條第1項前段、第273條之1第1項、第310
    條之2、第454條，修正前台灣地區與大陸地區人民關係條例
    第79條第1項、第15條第1款，刑法第11條前段、第2條第1項
    前段、第216條、第214條，修正前刑法第28條、第47條、第
    55條、第56條、第41條第 1項前段，中華民國96年罪犯減刑
    條例第2條第1項第 3款、第7條、第9條，罰金罰鍰提高標準
    條例第1條前段、修正前罰金罰鍰提高標準條例第2條，現行
    法規所定貨幣單位折算新台幣條例第2條，判決如主文。
中    華    民    國    97    年    7     月    31    日
                  刑事第一庭  法  官  蕭一弘
上列正本證明與原本無異。
如對本判決不服，應於送達後10日內，向本院提出上訴狀。
（上訴狀應記載具體上訴理由並應抄附繕本）
中    華    民    國    97    年    8     月    4     日
                              書記官
附錄本判決論罪之法律條文：
修正前臺灣地區與大陸地區人民關係條例第79條第1項
違反第15條第1款規定者，處5年以下有期徒刑、拘役或科或併科
新台幣50萬元以下罰金。
修正前臺灣地區與大陸地區人民關係條例第15條第1款
左列行為不得為之：
一、使大陸地區人民非法進入臺灣地區。
中華民國刑法第216條
行使第210條至第215條之文書者，依偽造、變造文書或登載不實
事項或使登載不實事項之規定處斷。
中華民國刑法第214條
明知為不實之事項，而使公務員登載於職務上所掌之公文書，足
以生損害於公眾或他人者，處3年以下有期徒刑、拘役或5百元以
下罰金。
附表：
┌───┬───────┬────────┬──────┐
│比較  │修正前刑法於本│（修正後）刑法於│依從舊從輕原│
│法條  │案適用之法律效│本案適用之法律效│則比較結果  │
│      │果            │果              │            │
├───┼───────┼────────┼──────┤
│修正前│適用連續犯之規│刪除連續犯之規定│本條從修正前│
│刑法第│定，以一罪論，│，屬於2罪併罰， │刑法較有利於│
│56條  │並得加重本刑至│得定2罪刑合併之 │被告        │
│      │2分之1        │刑期以下        │            │
├───┼───────┼────────┼──────┤
│刑法第│適用牽連犯之規│刪除牽連犯之規定│本條從修正前│
│55條  │定，從一重處斷│，屬於數罪併罰，│刑法較有利於│
│      │              │得定數罪刑合併之│被告        │
│      │              │刑期以下        │            │
├───┼───────┼────────┼──────┤
│刑法第│依修正前罰金罰│如易科罰金，以新│本條從舊刑法│
│41條第│鍰提高標準條例│臺幣1,000元、   │較有利於被告│
│1項前 │第2條規定，易 │2,000元或3,000元│            │
│段    │科罰金數額提高│折算1日         │            │
│      │為100倍，如易 │                │            │
│      │科罰金，以銀元│                │            │
│      │300元即新臺幣 │                │            │
│      │900元折算1日  │                │            │
└───┴───────┴────────┴──────┘


司法院資訊處製作；財團法人民間司法改革基金會備份。
